【裁判字號】    97,訴,415
【裁判日期】    970530
【裁判案由】    毒品危害防制條例
【裁判全文】
臺灣士林地方法院刑事判決               97年度訴字第415號
公  訴  人  臺灣士林地方法院檢察署檢察官
被      告  甲○○
                    （另案於臺灣臺北監獄執行中）
上列被告因違反毒品危害防制條例案件，經檢察官提起公訴（97
年度毒偵字第133 號、第558 號、第619 號），被告於準備程序
中就被訴事實為有罪之陳述，本院合議庭裁定改由受命法官獨任
進行簡式審判程序，並判決如下：
    主  文
甲○○施用第一級毒品，累犯，處有期徒刑柒月，扣案毒品海洛
因壹包沒收，其內之毒品海洛因（淨重零點捌柒零捌公克）並銷
燬之；又施用第一級毒品，累犯，處有期徒刑柒月；又施用第二
級毒品，累犯，處有期徒刑肆月。應執行有期徒刑壹年肆月，扣
案毒品海洛因壹包沒收，其內之毒品海洛因（淨重零點捌柒零捌
公克）並銷燬之。
    事  實
一、甲○○前因施用毒品，經觀察、勒戒後，認無繼續施用毒品
    傾向，於民國92年1 月10日觀察、勒戒執行完畢釋放，並經
    臺灣士林地方法院檢察署檢察官於92年1 月8 日以91年度毒
    偵字第1378號不訴處分確定。又於92年間施用毒品，經觀察
    、勒戒後，認有繼續施用毒品傾向，經本院92度毒聲字第77
    6 號裁定強制戒治，於93年1 月9 日因毒品危害防制條例修
    正免除戒治釋放（強制戒治未執行完畢），經本院92年度士
    簡字第1217號判處有期徒刑6 月確定，於94年11月4 日縮刑
    期滿執行完畢。又於96年間施用毒品，經本院96年度訴字第
    483 號判處應執行有期徒刑7 月確定（現執行中）。詎仍不
    知悔改，於前案觀察勒戒執行完畢釋放後5 年內再犯上開施
    用毒品之罪，且經法院判處罪刑確定後，復分別基於施用第
    一級毒品海洛因、第二級毒品甲基安非他命（起訴書誤為安
    非他命）之犯意，（一）於97年1 月1 日晚間某時許，於臺
    北市○○○路○ 段150 巷11號4 樓住處，施用毒品海洛因1
    次。嗣於97年1 月2 日16時20分許，為警於上址查獲，並扣
    得毒品海洛因1 包（淨重0.8708公克，起訴書誤為淨重0.88
    公克）；（二）於97年1 月25日中午某時許，於上址住所，
    以針筒注射毒品海洛因、以玻璃球燒烤毒品甲基安非他命吸
    食煙霧之方式，各施用第一級毒品海洛因及第二級毒品甲基
    安非他命1 次。嗣於97年1 月26日18時許，為警於上址搜索
    查獲，而悉上情。
二、案經臺北市政府警察局士林分局、大同分局報告臺灣士林地
    方法院檢察署檢察官偵查起訴。
    理  由
一、本件被告甲○○所犯非死刑、無期徒刑或最輕本刑有期徒刑
    3 年以上之罪，亦非高等法院管轄第一審案件，且於準備程
    序進行中，被告先就被訴事實為有罪之陳述，經告知被告簡
    式審判程序之旨，並聽取檢察官、被告之意見後，本院合議
    庭裁定由受命法官進行簡式審判程序，是本件之證據調查，
    依刑事訴訟法第273 條之2 規定，不受同法第159 條第1 項
    、第161 條之2 、第161 條之3 、第163 條之1 及第164 條
    至第170 條規定之限制，合先敘明。
二、上揭犯罪事實，業據被告甲○○坦承不諱，就犯罪事實一（
    一）部分，其為警查獲後，經採集尿液檢體送臺灣尖端先進
    生技醫藥股份有限公司（下稱尖端公司）以酵素免疫分析法
    初步檢驗，再以氣相層析質譜儀法確認檢驗結果，呈鴉片類
    陽性反應，有臺北市政府警察局偵辦毒品案件尿液檢體委驗
    單、尖端公司97年1 月10日濫用藥物檢驗報告各1 紙附卷可
    稽（97年度偵字第2430號卷第13、15頁），扣案之毒品海洛
    因1 包（淨重0.8708公克），經檢驗呈嗎啡、海洛因反應，
    有臺北市政府警察局士林分局社子派出所查獲涉嫌毒品危害
    防制條例毒品初步鑑驗報告單1 紙可稽（97年度毒偵字第13
    3 號卷第41頁），復有扣押物品目錄表、贓證物清單各1 紙
    、扣案毒品照片2 幀可佐（97年度毒偵字第133 號卷第18、
    39、40頁、本院卷第18頁）；就犯罪事實一（二）部分，被
    告為警查獲後，經採集其尿液檢體送尖端公司以酵素免疫分
    析法初步檢驗，再以氣相層析質譜儀法確認檢驗結果，呈甲
    基安非他命、鴉片類陽性反應，有臺北市政府警察局偵辦毒
    品案件尿液檢體委驗單、尖端公司97年2 月15日濫用藥物檢
    驗報告各1 紙附卷可稽（97年度毒偵字第619 號卷第3 、5
    頁）。按初次吸食煙毒者，經人體代謝作用於8 小時內，約
    有80% 之量排出，24小時後，約有90% 排出，72小時後仍有
    微量排出，依個人體質不同排出時間亦有差異，尤其成癮者
    其於吸食後120 小時內所採尿液，配合具公信力之儀器，仍
    可驗出等情，有憲兵司令部80年3 月25日80年鑑驗字0999號
    函可參；又甲基安非他命經口服投與後約70% 於24小時內自
    尿中排出，約90% 於96小時內自尿水中排出，由於目前國內
    尿液中甲基安非他命之檢驗為鑑定其是否呈陽性反應尚未定
    其含量，且甲基安非他命成分之檢出與其投與方式、投與量
    、個人體質、採尿時間與檢測儀器之精密等諸多因素有關，
    因此僅憑尿液中呈現安非他命陽性反應，並無法確切推算吸
    用時間距採集時間之長短，惟依上述資料推算，最長可能不
    會超過4 日，有行政院衛生署藥物食品檢驗局81年2月8 日
    （81）藥檢壹字第1156號函釋可稽。綜上，足認被告上開自
    白與事實相符，堪以採信。
三、按「修正毒品危害防制條例就施用毒品者，祇於『初犯』及
    『5 年後再犯』二種情形，有其追訴條件之限制，即須於初
    犯經觀察、勒戒或強制戒治釋放後，5 年內均無施用毒品之
    行為，始能認其前所實施之觀察、勒戒或強制戒治已足遮斷
    毒癮，而得於5 年後再犯時，再予適用初犯之規定，重行觀
    察、勒戒等程序。倘5 年內已經再犯，被依法追訴處罰，縱
    其第3 次（或第3 次以上）施用毒品之時間在初犯釋放5 年
    以後，即與『5 年後再犯』之情形有別，且因已於『5 年內
    再犯』，顯見其再犯率甚高，原實施觀察、勒戒或強制戒治
    ，已無法收其實效，而無5 年戒斷期之存在，自無再經觀察
    、勒戒及強制戒治之必要，應由檢察官逕行起訴，始符新法
    修正之本旨。」（最高法院95年度臺非字第59號、第65號判
    決、最高法院96年度第3 次刑事庭會議決議參照）。本件被
    告前因施用毒品，經觀察、勒戒後，認無繼續施用毒品傾向
    ，於92年1 月10日觀察、勒戒執行完畢釋放，並經臺灣士林
    地方法院檢察署檢察官於92年1 月8 日以91年度毒偵字第13
    78號不訴處分確定，又於92年間施用毒品，經觀察、勒戒後
    ，認有繼續施用毒品傾向，經本院92度毒聲字第776 號裁定
    強制戒治，於93年1 月9 日因毒品危害防制條例修正免除戒
    治（強制戒治未執行完畢），又於96年間施用毒品，經本院
    96年度訴字第483 號判處應執行有期徒刑7 月確定等情，有
    臺灣高等法院被告前案紀錄表、臺灣士林地方法院檢察署刑
    案資料查註紀錄表、全國施用毒品案件紀錄表等各1 份在卷
    可考。從而，被告就犯罪事實一（一）之犯行，係於前揭觀
    察、勒戒執行完畢後5 年內再犯，應依法訴追審理；被告就
    犯罪事實一（二）之犯行，距前揭92年1 月10日觀察、勒戒
    執行完畢雖已逾5 年，惟被告在前揭觀察、勒戒執行完畢後
    5 年內，既又於92年、96年間施用毒品，並經法院判處罪刑
    確定，揆諸上開說明，被告此部分施用第一級毒品、第二級
    毒品之犯行即與毒品危害防制條例第20條第3 項所指「5 年
    後再犯」之情形不同，應依法訴追審理。本案事證明確，被
    告犯行洵堪認定，應依法論科。
四、核被告甲○○就犯罪事實一（一）所為，係犯毒品危害防制
    條例第10條第1 項之施用第一級毒品罪，就犯罪事實一（二
    ）所為，係分別犯毒品危害防制條例第10條第1 項之施用第
    一級毒品罪、同條第2 項之施用第二級毒品罪。其各次施用
    前、後持有第一級、第二級毒品之低度行為，為施用毒品之
    高度行為所吸收，均不另論罪。被告所犯上開施用第一級毒
    品罪、施用第二級毒品罪共3 罪，其犯意各別，行為互殊，
    應予分論併罰。被告有事實欄所載前案犯罪科刑並執行完畢
    之情形，有臺灣高等法院被告全國前案紀錄表1 份在卷可查
    ，其受有期徒刑執行完畢後，5 年內故意再犯上揭有期徒刑
    以上之各罪，均為累犯，均應依刑法第47條第1 項之規定加
    重其刑。又被告就犯罪事實一（一）犯行，雖係在警察盤查
    前主動交出毒品海洛因1 包，惟並未主動供出上揭施用毒品
    海洛因犯行，其於警詢、偵訊時辯稱最後1 次施用毒品海洛
    因之時間為96年11月20日非屬事實等情，業據被告供承在卷
    （本院卷第39頁），足見本件係經警方採集被告尿液鑑驗後
    呈鴉片類陽性反應，警方始知悉被告有上揭施用毒品犯行，
    是被告並未在員警發覺其犯罪前，主動供出本件施用第一級
    毒品之犯行，未符自首之規定，尚難應依刑法第62條前段之
    規定減輕其刑，附此敘明。爰審酌被告前曾有施用毒品之犯
    行，經觀察、勒戒之治療程序並判刑後，仍未戒除惡習而繼
    續施用，並考量其生活狀況、智識程度，施用毒品之次數，
    暨犯罪後坦承犯行等一切情狀，分別量處如主文所示之刑，
    並依刑法第51條第5 款之規定，定其應執行刑。
五、扣案之毒品海洛因1 包為被告所有供本件犯罪所用之物，應
    依刑法第38條第1 項第2 款規定宣告沒收，其內之毒品海洛
    因（淨重0.8708公克），應依毒品危害防制條例第18條第1
    項前段規定沒收銷燬之。
據上論斷，應依刑事訴訟法第273 條之1 第1 項、第299 條第1
項前段，毒品危害防制條例第10條第1 項、第2 項、第18條第1
項前段，刑法第11條、第47條第1 項、第51條第5 款、第38條第
1 項第2 款，判決如主文。
本案經檢察官白忠志到庭執行職務。
中    華    民    國    97    年    5     月    30    日
                  刑事第三庭法  官  陳美彤
以上正本證明與原本無異。
如不服本判決，應於收受送達後10日內向本院提出上訴書狀，其
未敘述上訴理由者，應於上訴期間屆滿後20日內向本院補提理由
書狀（均須按他造當事人之人數附繕本）。
                            書記官  賴麗容
中    華    民    國    97    年    5     月    30    日
附錄本判決論罪法條全文
毒品危害防制條例第10條
施用第一級毒品者，處 6 月以上 5 年以下有期徒刑。
施用第二級毒品者，處 3 年以下有期徒刑。


司法院資訊處製作；財團法人民間司法改革基金會備份。
